臺灣新北地方法院刑事判決
                                  111年度審交易字第190號
公  訴  人  臺灣新北地方檢察署檢察官
被      告  范振軒


上列被告因過失傷害案件，經檢察官提起公訴（110年度偵緝字
第4043號），被告於準備程序進行中為有罪之陳述，本院裁定進
行簡式審判程序並判決如下：
    主  文
范振軒汽車駕駛人，無駕駛執照駕車，因過失傷害人，處拘役伍
拾日，如易科罰金，以新臺幣壹仟元折算壹日。
    事實及理由
一、查被告范振軒所犯係死刑、無期徒刑、最輕本刑為3 年以上
    有期徒刑以外之罪，其於準備程序就被訴事實為全部有罪之
    陳述，經告知簡式審判程序之旨，並聽取其與檢察官之意見
    後，本院認無不得或不宜改依簡式審判程序進行之處，爰依
    刑事訴訟法第273 條之1 第1 項、第284 條之1 之規定，裁
    定進行簡式審判程序。
二、本件犯罪事實及證據，除證據部分另補充「被告范振軒於本
    院準備程序及審理中之自白」、「道路交通事故肇事人自首
    情形記錄表、新北市政府警察局舉發違反道路交通管理事件
    通知單各1份」外，均引用如附件檢察官起訴書之記載。
三、論罪科刑：
㈠、汽車駕駛人，無駕駛執照駕車、酒醉駕車、吸食毒品或迷幻
    藥駕車、行駛人行道或行經行人穿越道不依規定讓行人優先
    通行，因而致人受傷或死亡，依法應負刑事責任者，加重其
    刑至2分之1，道路交通管理處罰條例第86條第1項定有明文
    。因首揭規定係就刑法過失致人於死罪、過失傷害及致重傷
    罪之基本犯罪類型，對於加害人為汽車駕駛人，於從事駕駛
    汽車之特定行為時，有該項所列情事，因而致人受傷或死亡
    之特殊行為要件予以加重處罰，已就上述刑法各罪犯罪類型
    變更之個別犯罪行為予以加重，而成另一獨立之罪名，自屬
    刑法分則加重之性質。再按汽車駕駛執照為駕駛汽車之許可
    憑證，道路交通安全規則第50條第1項前段定有明文；除依
    該規則第61條規定，汽車駕駛人取得高一級車類之駕駛資格
    者，准其駕駛較低等級車類之車輛外，應按其取得何等級車
    類之駕駛執照，駕駛該相當等級車類之車輛，不得持較低等
    級車類之駕駛執照，駕駛較高等級之車類；若有違反上述規
    定，因其不具備所駕駛車類之相當汽車駕駛人資格，於法應
    認與無駕駛執照者同，始符合道路交通安全維護之立法本旨
    。是道路交通管理處罰條例第86條第1項所稱之汽車駕駛人
    「無照駕車」，除同條例第21條第1項第1款之「未領有駕駛
    執照駕車」外，應包括持較低等級車類之駕駛執照，而駕駛
    較高等級之車類在內（最高法院85年度台上字第2942號判決
    意旨參照）。查本件被告僅領有普通小型車之駕駛執照，未
    領有小型車職業駕駛執照乙節，有本院卷附公路監理電子閘
    門證號查詢汽車駕駛人資料1紙在卷可查，是被告於案發時
    駕駛營業小客車上路，顯係越級駕駛，揆諸前揭判決意旨，
    應與無照駕車無異。
㈡、核被告所為，係犯道路交通管理處罰條例第86條第1項、刑法
    第284條前段之汽車駕駛人無駕駛執照駕車，因而犯過失傷
    害罪。起訴書雖認被告係犯刑法第284條前段之過失傷害罪
    ，漏未論及道路交通管理處罰條例第86條第1項之規定，容
    有未合，然其基本社會事實同一，且經本院於準備程序中當
    庭告知被告並給予陳述意見之機會，自應適用前揭法條處斷
    。再被告肇事後，於其犯罪未經有偵查犯罪職權之公務員發
    覺前，即向前往現場處理之警員坦承為肇事人而接受裁判，
    此有道路交通事故肇事人自首情形紀錄表1份在卷可稽（見
    偵卷第39頁），核被告所為符合自首之要件，爰依刑法第62
    條前段之規定減輕其刑，並依法先加而後減之。
㈢、爰審酌被告未領有職業小型車駕駛執照，仍越級駕駛營業小
    客車上路，已屬非是，其自應小心謹慎以維自身及他人之安
    全，詎疏未注意撞擊外側護欄，致其搭載之乘客即告訴人伍
    竑耀受有如附件起訴書所示之傷害，其違反注意義務之程度
    非輕，應予非難，兼衡被告素行（見臺灣高等法院被告前案
    紀錄表1份）、高職肄業之智識程度（見本院審交易卷附被
    告個人戶籍資料查詢結果1紙）、告訴人之傷勢，及被告犯
    後坦承犯行，惟迄未與告訴人達成和解或取得諒解等一切情
    狀，量處如主文所示之刑，並諭知易科罰金之折算標準，以
    資懲儆。
據上論斷，應依刑事訴訟法第273條之1第1項、第299條第1 項前
段、第310條之2、第454條第2項，判決如主文。
本案經檢察官鄭淑壬偵查起訴，由檢察官高智美到庭執行公訴。
中    華    民    國   111    年     5    月     5    日
                  刑事第二十三庭  法  官  傅明華
上列正本證明與原本無異。
如不服本判決，應於判決送達後20日內敘明上訴理由，向本院提
出上訴狀(應附繕本)，上訴於臺灣高等法院。其未敘述上訴理由
者，應於上訴期間屆滿後20日內向本院補提理由書「切勿逕送上
級法院」。
                                  書記官  盧姿妤
中    華    民    國   111    年     5    月     5    日
附錄本案論罪科刑法條全文：
中華民國刑法第284條
因過失傷害人者，處 1 年以下有期徒刑、拘役或 10 萬元以下
罰金；致重傷者，處 3 年以下有期徒刑、拘役或 30 萬元以下
罰金。

道路交通管理處罰條例第86條
汽車駕駛人，無駕駛執照駕車、酒醉駕車、吸食毒品或迷幻藥駕
車、行駛人行道或行經行人穿越道不依規定讓行人優先通行，因
而致人受傷或死亡，依法應負刑事責任者，加重其刑至二分之一
。
汽車駕駛人，在快車道依規定駕車行駛，因行人或慢車不依規定
，擅自進入快車道，而致人受傷或死亡，依法應負刑事責任者，
減輕其刑。
--------------------------------------------------------
臺灣新北地方檢察署檢察官起訴書
                                   110年度偵緝字第4043號
　　被　　　告　范振軒　男　28歲（民國00年0月00日生）
　　　　　　　　　　　　住新北市○○區○○街00號2樓
　　　　　　　　　　　　國民身分證統一編號：Z000000000號
上列被告因過失傷害案件，業經偵查終結，認應提起公訴，茲將
犯罪事實及證據並所犯法條分敘如下：
　　　　犯  罪  事  實
一、范振軒於民國109年11月14日3時許，駕駛車牌號碼000-0000
    號營業小客車搭載乘客伍竑耀，自新北市○○區○道○號公路由
    北往南方向行駛，於行經新北市○○區○道○號公路南向35.5公
    里處時，本應注意汽車行駛時，駕駛人應注意車前狀況，並
    隨時採取必要之安全措施，而依當時天候雨、夜間有照明、
    路面濕潤無缺陷、無障礙物、視距良好，並無不能注意之情
    事，竟疏未注意及此，其所駕駛之營業小客車因而撞擊外側
    護欄，致伍竑耀受有左側膝部挫傷及撕裂傷3公分、臉部挫
    擦傷、右手挫擦傷等傷害。范振軒於肇事後，親自報警，並
    主動向據報前往處理之員警坦承肇事接受裁判。
二、案經伍竑耀訴由內政部警政署國道公路警察局第一公路警察
    大隊報告偵辦。
　　　　證  據  並  所  犯  法  條
一、證據清單及待證事實：
編號 證據名稱 待證事實 1 被告范振軒於偵查中之供述 坦承於上開時、地，因變換車道而打滑撞到橋墩，致告訴人伍竑耀受有上開傷害之事實。 2 告訴人於警詢時及偵查中之指訴  證明全部犯罪事實。  3 道路交通事故現場圖1份、道路交通事故調查報告表(一)(二)1份、現場照片共14張 證明本件交通事故發生經過、現場及車輛狀況之事實。  4 聯新國際醫院診斷證明書1份  證明告訴人因車禍事故所受之傷勢輕重及部位。 
二、核被告范振軒所為，係犯刑法第284條前段之過失傷害罪嫌
    。其於肇事後，犯罪偵查機關未發覺前，即主動向到場處理
    之警員自承其為肇事者，並願接受裁判，此有道路交通事故
    肇事人自首情形記錄表1張附卷可參，請依刑法第62條本文
    減輕其刑。
三、依刑事訴訟法第251條第1項提起公訴。
　  此　　　致
臺灣新北地方法院
中　　華　　民　　國　 110　　年　　12　　月　　24　　日
　　　　　　　　　　　　　　  檢　察　官　鄭淑壬